臺灣高等法院高雄分院刑事裁定　　　　110年度毒聲重字第1號
聲　請　人
即受裁定人　孔祥德





上列聲請人即受裁定人因違反毒品危害防制條例案件，不服本院
110 年度毒抗字第363 號，中華民國110 年9 月8 日所為之第二
審確定裁定（第一審案號：臺灣屏東地方法院110 年度毒聲字第
615 號），聲請重新審理，本院裁定如下：
    主  文
重新審理之聲請駁回。
    理  由
一、聲請意旨略稱：原確定裁定就前科紀錄及專家學者之評分標
    準，顯有影響聲請人之權益，心理醫師如何僅憑短短幾分鐘
    之簡短詢問即能預測本人重返社會仍有繼續施用毒品傾向？
    聲請人未得知民國110 年3 月26日法務部修正公告關於「前
    科紀錄與行為表現」、「臨床評估」、「社會穩定度」、「
    其他犯罪相關紀錄」等所為評估之標準分數，就心理認知層
    面實不該以預知心態而作為認定聲請人有繼續施用毒品之可
    能性。聲請人的母親是瘖啞人士，年事已高，怎麼來探視？
    且聲請人沒有精神病，也無喝酒、吃檳榔，不應該就此部分
    加分等語。
二、查聲請人即受裁定人孔祥德雖以聲明異議之方式對本院110
    年度毒抗字第363 號第二審確定裁定聲明不服，有其聲請聲
    明異議狀可稽，惟按刑事訴訟法所謂聲明異議，是指受刑人
    或其法定代理人或配偶以檢察官之指揮執行為不當者，得向
    諭知該裁判之法院聲明異議，觀之刑事訴訟法第484 條規定
    即明，而依聲請人之聲明異議狀內容所述，係對本院上開確
    定裁定不服並請求撤銷強制戒治處分，並未對檢察官之何種
    指揮？如何執行為不當？為任何指摘，故經本院調查後，聲
    請人表示係依毒品危害防制條例第20條之1 第1 項第5 款規
    定，對本院上開確定裁定聲請重新審理之意，有訊問筆錄在
    卷可稽（見本院卷第11頁），先予說明。
三、按觀察、勒戒及強制戒治之裁定確定後，有因發現確實之新
    證據足認受強制戒治處分之人，應不施以強制戒治情形，認
    為應不施以強制戒治者，受強制戒治處分之人，或其法定代
    理人、配偶，或檢察官得以書狀敘述理由，聲請原裁定確定
    法院重新審理；法院認為無重新審理之理由，或程序不合法
    者，應以裁定駁回之，毒品危害防制條例第20條之1 第1 項
    第5 款、第4 項前段分別定有明文。次按有無繼續施用毒品
    傾向之評估標準，並非完全以受勒戒人勒戒後之結果為準，
    勒戒前之各種情況，仍應作為評估之依據。依勒戒處所評分
    說明手冊規定，係以前科紀錄與行為表現、臨床評估、社會
    穩定度3 項合併計算分數，每一大項皆有靜態因子與動態因
    子。先以靜態因子分數評分，靜態因子分數總分在60分（含
    ）以上為「有繼續施用毒品傾向」；60分以下，與動態因子
    分數相加，如果總分在60分（含）以上，為「有繼續施用毒
    品傾向」。是被告有無「繼續施用毒品傾向」，係依具體個
    案之臨床實務及相關事證等情綜合判定，有其相當之專業依
    據及標準，且涉及專門醫學，又衡酌強制戒治之目的，係為
    協助施用毒品者戒斷毒品之心癮及身癮所為之一種保安處分
    類型，而該評估標準係適用於每一位受觀察、勒戒處分之人
    ，具一致性、普遍性、客觀性，倘其評估由形式上觀察，無
    擅斷或濫權等明顯不當之情事，法院宜予尊重。
四、經查：
  ㈠聲請人因施用第二級毒品案件，經臺灣屏東地方法院以110
    年度毒聲字第244 號裁定令入勒戒處所，執行觀察、勒戒。
    聲請人自110 年5 月18日起執行觀察、勒戒，期間經法務部
    矯正署高雄戒治所附設勒戒處所於110 年6 月3 日，依修正
    後之「有無繼續施用毒品傾向評估標準評分說明手冊」、「
    有無繼續施用毒品傾向評估標準紀錄表」評估後，其綜合判
    斷為：
  ⒈前科紀錄與行為表現部分合計為31分（①靜態因子分數：⑴
    毒品犯罪相關司法紀錄為「3 筆」（5 分/ 筆）計上限10分
    ；⑵首次毒品犯罪年齡為「20歲以下」計10分；⑶其他犯罪
    相關紀錄為「3 筆」（6 分/ 筆）計6 分；⑷入所時尿液毒
    品檢驗為「一種毒品反應」計5 分。以上合計即為31分。②
    動態因子分數：所內行為表現為「無」，計0 分）。
  ⒉臨床評估部分合計為33分（①靜態因子分數：⑴多重毒品濫
    用為「有，種類：海洛因、安非他命」計10分；⑵合法物質
    濫用為「有，種類：菸、酒」（每種2 分）計4 分；⑶使用
    方式：「無注射使用」計0 分；⑷使用年數為「超過一年」
    計10分。②動態因子分數：⑴精神疾病共病（含反社會人格
    ）為「疑似憂鬱症」計5 分；⑵臨床綜合評估（含病識感、
    動機、態度、就醫意願）為「中度」計4 分，以上動靜態合
    計為33分）。
  ⒊社會穩定度部分合計為5 分（①靜態因子分數：⑴工作為「
    全職工作：建築工」計0 分；⑵家庭：家人藥物濫用為「無
    」計0 分。②動態因子分數：家庭：⑴入所後家人是否訪視
    為「無」計5 分；⑵出所後是否與家人同住為「是」計0 分
    ）（前開「家庭」3 項合計之上限為5 分）。
  ㈡以上⒈至⒊合計共69分，經評定為「有繼續施用毒品傾向」
    等情，有法務部矯正署高雄戒治所110 年6 月22日高戒所衛
    字第11010004830 號函附有無繼續施用毒品傾向證明書及評
    估標準紀錄表附於原卷可稽，並經本院調取本院110 年度毒
    抗字第363 號聲請強制戒治抗告案全卷查核無誤。而上開該
    綜合判斷之結果係由法務部矯正署高雄戒治所附設勒戒處所
    具相關專業知識經驗人士，依其本職學識，為上述各項評估
    所為之綜合判斷，核與前揭勒戒處所評分說明手冊之規定並
    無不合，所為之綜合評分係依聲請人在執行觀察、勒戒期間
    之個案臨床實務及具體事證，據以判定聲請人「有繼續施用
    毒品傾向」，洵屬有據，由形式上觀察，並無擅斷或濫權等
    明顯不當之情事。且勒戒處所之組織、人員之資格及執行觀
    察、勒戒相關程序，暨判斷施用毒品者，有無繼續施用毒品
    傾向，均有相關法令嚴格規範，且經具相關專業智識經驗人
    士，在聲請人執行觀察、勒戒期間依本職學識評估之前科紀
    錄與行為表現、臨床評估、社會穩定度等項所為之綜合判斷
    ，且有科學驗證所得之結論，並非可恣意而為。是自上開評
    分結果觀之，聲請人確有繼續施用毒品之傾向，而達應施以
    強制戒治之標準，自有依法再施以強制戒治以降低其再次施
    用毒品之危險性之必要。原確定裁定參酌前揭有無繼續施用
    毒品傾向證明書及評估標準紀錄表，認原審法院裁定令聲請
    人入戒治處所施以強制戒治，已綜合聲請人之前科紀錄、臨
    床評估、生活行為及戒斷情形、社會穩定度、家庭支持度各
    項評估標準，自屬適法。
五、聲請意旨雖以上詞質疑本案各項評估分數是否真實，然判斷
    聲請人「有無繼續施用毒品傾向」，係由勒戒處所內具相關
    專業智識經驗人士，在聲請人執行觀察、勒戒期間，依本職
    學識評估之前科紀錄與行為表現、臨床評估、社會穩定度等
    項所為之綜合判斷，且有科學驗證所得之結論，並非可恣意
    而為，已如前述。聲請人只憑自己主觀認知，主張其無精神
    病，亦無喝酒（評估結果未認聲請人有吃檳榔之情事），空
    言指摘評估結果有誤云云，並未提出任何確實之新證據足認
    其應不施以強制戒治，自非合法之重新審理理由。又原確定
    裁定業已敘明縱參酌聲請人意見而認應扣除其入所後家人是
    否訪視項目之5 分，聲請人之靜態因子分數與動態因子分數
    相加總分仍在60分以上（即69-5＝64），故聲請人以其母親
    係瘖啞人士且年事已高而無法訪視，主張原評估結果有誤部
    分，亦無法動搖原確定裁定之結果，仍應認非合法之重新審
    理理由。
六、綜上所述，原確定裁定以聲請人有繼續施用毒品之傾向，第
    一審法院依檢察官聲請而裁定令聲請人入戒治處所強制戒治
    ，其期間為6 個月以上，至無繼續強制戒治之必要為止，但
    最長不得逾1 年，並無不合，故駁回聲請人之抗告，經核均
    與法相合。聲請人徒憑己意認其應不施以強制戒治，指摘原
    確定裁定不當，卻未提出確實之新證據，是本件聲請重新審
    理為無理由，應予駁回。
據上論結，應依毒品危害防制條例第20條之1 第4 項前段，裁定
如主文。
中    華    民    國   110    年    10    月    4     日
                  刑事第九庭    審判長法  官  莊崑山
                                      法  官  惠光霞
                                      法  官  林家聖
以上正本證明與原本無異。
不得抗告。
中    華    民    國   110    年    10    月    4     日
                                      書記官  王秋淑